【裁判字號】    99,易緝,90
【裁判日期】    991109
【裁判案由】    侵占
【裁判全文】
臺灣臺南地方法院刑事判決              99年度易緝字第90號
公  訴  人  臺灣台南地方法院檢察署檢察官
被      告  丙○○
上列被告因侵占案件，經檢察官提起公訴（91年度偵緝字第440
號）被告就被訴事實為有罪陳述，本院合議庭裁定進行簡式審判
程序，判決如下：
    主  文
丙○○犯侵占罪，處拘役伍拾日，如易科罰金，以銀元參佰元即
新台幣玖佰元折算壹日。
    事實及理由
一、犯罪事實：丙○○於民國（下同）90年5月18日上午8時許，
    受僱主甲○○○委託前往「台南監理站」代為處理繳付交通
    違規單罰款，於收受僱主交付新台幣（下同）2萬元並提供
    車牌號碼FY-5580號重機車1輛供其騎用辦事後，丙○○竟意
    圖為自己之不法所有，將上開其僱主所交付之款項2萬元連
    同重機車一輛，併予侵占入己，繼丙○○隨即自行離職，避
    不見面。案經甲○○○訴由台南縣警察局永康分局報請臺灣
    台南地方法院檢察署檢察官偵查起訴。
二、本件係經被告丙○○為有罪之表示，而經本院合議庭裁定以
    簡式審判程序加以審理，依刑事訴訟法第273條之2、第159
    條第2項之規定，不適用傳聞法則有關限制證據能力之相關
    規定；並得依同法第310條之2準用第454條之規定製作略式
    判決書（僅記載「證據名稱」），合先敘明。
三、證據名稱：
(一)、被告於本院審理時之自白及於偵查中之陳述。
(二)、告訴人甲○○○偵查中陳述。
(三)、卷附臺灣高等法院被告前案紀錄表。
四、論罪科刑：核被告所為，係犯刑法第335條第1項之侵占罪。
    被告行為後，於94年1月7日修正，同年2月2日公布之刑法，
    已於95年7月1日施行，本件所涉修正前後法律比較及適用之
    情形，詳如附表所示，關於刑法第33條第5款關於罰金定義
    之修正及刑法第41條第1項關於易科罰金標準之修正，因修
    正前規定均足使被告受較輕之刑罰，有利於行為人，皆應依
    刑法第2條第1項前段適用修正前之行為時法。爰審酌被告犯
    罪之動機、目的、手段、被害人損失之金額非鉅，兼衡被告
    之智識程度、生活狀況，以及被告於犯罪後先否認侵占重機
    車，嗣後又坦承犯行等一切情狀，量處如主文所示之刑，並
    依修正前刑法第41條第1項前段之規定，定其易科罰金之折
    算標準。末查，本件被告犯罪時間雖於96年6月24日前，但
    被告經本院於95年10月14日通緝，於99年9月21日始緝獲歸
    案，依中華民國九十六年罪犯減刑條例第5條之規定，不予
    減刑，併此敘明。
六、依刑事訴訟法第299條第1項前段、第273條之1第1項、第310
    條之2，刑法第2條第1項前段、第335條第1項、修正前刑法
    第41條第1項前段，廢止前罰金罰鍰提高標準條例第2條前段
    ，判決如主文。
七、如不服本判決，應於判決送達後10日內，向本院提出上訴書
    狀。
本案經檢察官乙○○到庭執行職務。
中    華    民    國    99    年    11    月    9     日
                  刑事第四庭  審判長  法  官  鄧希賢
                                      法  官  卓穎毓
                                      法  官  高如宜
以上正本證明與原本無異
如不服本判決應於送達後10日內向本院提出上訴狀
中    華    民    國    99    年    11    月     9     日
                                      書記官   陳慧玲
附錄本件論罪科刑法條：
中華民國刑法第335條
（普通侵占罪）
意圖為自己或第三人不法之所有，而侵占自己持有他人之物者，
處 5 年以下有期徒刑、拘役或科或併科 1 千元以下罰金。
前項之未遂犯罰之。
附表：刑法修正施行後新舊法之適用及比較適用
說明：
一、【新法】：94年1月7日修正，同年2月2日公布，95年7月1日施
     行之刑法。
    【舊法】：94年1月7日修正，同年2月2日公布，95年7月1日施
     行前之刑法。
二、【最高法院決議】：最高法院95年5月23日第8次刑事庭會議決
     議。
三、【高院座談會決議】：臺灣高等法院暨所屬法院因應新修正刑
     法施行座談會研討結果。
┌───┬───────────┬───┬─────────────┐
│      │         新法         │ 比較 │                          │
│ 條號 ├───────────┤ 結果 │           理由           │
│      │         舊法         │      │                          │
├───┼───────────┼───┼─────────────┤
│      │                      │      │行為後刑事犯罪之構成要件，│
│      │新條文：              │      │若因法律之修改而變更時，必│
│      │行為後法律有變更者，適│      │該行為同時該當於修正前、後│
│      │用行為時之法律。但行為│無新舊│法律所規定之犯罪構成要件，│
│      │後之法律有利於行為人者│法比較│始有刑法第2條第1項之適用。│
│      │，適用最有利於行為人之│適用之│如行為後之刑事法律已廢止其│
│      │法律。                │問題  │刑罰，則應適用刑事訴訟法第│
│      │                      │      │302條第4款規定，為免訴之判│
│§2I  ├───────────┤      │決，不再生行為後法律變更之│
│      │舊條文：              │      │比較適用問題（高法院91年度│
│      │行為後法律有變更者，適│      │台上字第5459號、94年度台上│
│      │用裁判時之法律。但裁判│      │字第2170號判決及最高法院決│
│      │前之法律有利於行為人者│      │議第1點參照）。故新法第2條│
│      │，適用最有利於行為人之│      │第1項之規定，係規範行為後 │
│      │法律。                │      │法律變更所生新舊法律比較適│
│      │                      │      │用之準據法，本身並無新舊法│
│      │                      │      │之比較適用。              │
├───┼───────────┼───┼─────────────┤
│      │新條文：              │      │                          │
│      │主刑之種類如下：      │      │舊法第33條第5款規定，罰金 │
│      │一、死刑。            │      │：1元以上，修正後則提高為 │
│      │二、無期徒刑。        │      │，罰金：新臺幣1千元以上， │
│      │三、有期徒刑：二月以上│      │以百元計算之。罰金之定義既│
│      │    ，十五年以上。但遇│      │已修正，法定刑為罰金者，其│
│      │    有加減時，得減至二│      │法定最低度罰金亦提高為新臺│
│      │    月未滿，或加至二十│      │幣1千元，致刑度有加重之情 │
│      │    年。              │      │形，不論宣告罰金與否，應依│
│      │四、拘役：一日以上，六│      │新法第2條第1項前段之規定，│
│      │    十日未滿。但遇有加│      │適用行為時法。（最高法院決│
│      │    重時，得加至一百二│      │議第3點可參照）。         │
│      │    十日。            │      │                          │
│      │五、罰金：新臺幣一千元│      │                          │
│      │    以上，以百元計算之│      │                          │
│      │    。                │      │                          │
│§33  ├───────────┼───┤                          │
│      │舊條文：              │      │                          │
│      │主刑之種類如下：      │      │                          │
│      │一、死刑。            │      │                          │
│      │二、無期徒刑。        │      │                          │
│      │三、有期徒刑：二月以上│      │                          │
│      │    ，十五年以上。但遇│      │                          │
│      │    有加減時，得減至二│      │                          │
│      │    月未滿，或加至二十│      │                          │
│      │    年。              │  ˇ  │                          │
│      │四、拘役：一日以上，二│      │                          │
│      │    個月未滿。但遇有加│      │                          │
│      │    重時，得加至四個月│      │                          │
│      │    。                │      │                          │
│      │五、罰金：一元以上。  │      │                          │
├───┼───────────┼───┼─────────────┤
│      │新條文：              │      │舊法第41條第1項前段規定， │
│      │I犯最重本刑為五年以下│      │犯最重本刑為5年以下有期徒 │
│      │有期徒刑以下之刑之罪，│      │刑以下之刑之罪，而受6個月 │
│      │而受六個月以下有期徒刑│      │以下有期徒刑或拘役之宣告，│
│      │或拘役之宣告者，得以新│      │因身體、教育、職業、家庭之│
│      │臺幣一千元、二千元或三│      │關係或其他正當事由，執行顯│
│      │千元折算一日，易科罰金│      │有困難者，得以1元以上3元以│
│      │。但確因不執行所宣告之│      │下折算1日，易科罰金（依罰 │
│      │刑，難收矯正之效，或難│      │金罰鍰提高標準條例廢止前第│
│      │以維持法秩序者，不在此│      │2條規定，就其原定數額提高 │
│      │限。                  │      │為一百倍折算一日，即銀元一│
│      │II前項規定於數罪併罰，│      │百、二百、三百元折算一日，│
│      │其應執行之刑未逾六月者│      │換算成新台幣即三百、六百、│
│      │，亦適用之。          │      │九百元折算一日）。修正後則│
│      │                      │      │提高為以新台幣一千、二千、│
│§41  ├───────────┼───┤三千元折算一日，比較新舊法│
│      │舊條文：              │      │之適用結果，以修正前之規定│
│      │I犯最重本刑為五年以下│      │，較有利於行為人，應新刑法│
│      │有期徒刑以下之刑之罪，│      │第2條第1項之規定，應適用修│
│      │而受六個月以下有期徒刑│      │正前之規定。（最高法院決議│
│      │或拘役之宣告，因身體、│      │第3點可參照）。           │
│      │教育、職業、家庭之關係│      │                          │
│      │或其他正當事由，執行顯│      │                          │
│      │有困難者，得以一元以上│      │                          │
│      │三元以下折算一日，易科│  ˇ  │                          │
│      │罰金。但確因不執行所宣│      │                          │
│      │告之刑，難收矯正之效，│      │                          │
│      │或難以維持法秩序，不在│      │                          │
│      │此限。                │      │                          │
│      │II併合處罰之數罪，均有│      │                          │
│      │前項情形，其應執行之刑│      │                          │
│      │逾六月者，亦同。      │      │                          │
└───┴───────────┴───┴─────────────┘

司法院資訊處製作；財團法人民間司法改革基金會備份。
